【裁判字號】    95,財管,41
【裁判日期】    951030
【裁判案由】    選任遺產管理人
【裁判全文】
臺灣臺南地方法院民事裁定              95年度財管字第41號
聲  請  人  台南縣麻豆鎮農會
法定代理人  乙○○
                    送達代收.
上列聲請人聲請為被繼承人甲○○選任遺產管理人事件，本院裁
定如下：
    主      文
選任財政部國有財產局台灣南區辦事處台南分處為被繼承人甲○
○之遺產管理人。
聲請程序費用由被繼承人甲○○之遺產負擔。
    理      由
一、按繼承人均拋棄其繼承權者，準用關於無人承認繼承之規定
    ，民法第一千一百七十六條第六項定有明文。又繼承開始時
    ，繼承人之有無不明者，由親屬會議於一個月內選定遺產管
    理人，並將繼承開始及選定遺產管理人之事由，向法院報明
    ；無親屬會議或親屬會議未於前條所定期限內選定遺產管理
    人者，利害關係人或檢察官，得聲請法院選任遺產管理人，
    民法第一千一百七十七條、第一千一百七十八條第二項分別
    定有明文。揆諸前揭規定意旨，於繼承人皆拋棄其繼承權，
    無人繼承時，亦應許利害關係人聲請法院選任遺產管理人，
    俾為遺產之處置。
二、本件聲請意旨略以：被繼承人甲○○（男，民國○○○年○
    月○○日生，身分證統一編號：Ｚ000000000號，
    生前最後住所：台南縣麻豆鎮港尾里十五鄰客子寮二九號）
    於民國九十四年四月二十五日死亡，其生前向聲請人借款，
    並以其所有之多筆不動產設定最高限額抵押權作為擔保，嗣
    被繼承人甲○○未依約清償借款，經聲請人向鈞院聲請核發
    支付命令確定，並聲請強制執行未果。茲被繼承人甲○○死
    亡後，其法定繼承人均已依法拋棄繼承權，且親屬會議亦未
    於繼承開始後一個月內選定遺產管理人，致遺產無人管理，
    聲請人既為被繼承人甲○○之債權人而為利害關係人，為免
    聲請人無法行使債權而影響權益，爰聲請鈞院裁定選任被繼
    承人甲○○之遺產管理人等語。
三、經查：聲請人主張之前開事實，業據提出戶籍謄本一件、繼
    承系統表一件、本院家事法庭函影本一件、本院九十一年度
    促字第五三四七○號支付命令及確定證明書影本各一件、本
    院債權憑證影本一件、財產歸屬資料清單影本一件、他項權
    利證明書影本四件、土地登記謄本五件為證，且經本院依職
    權調取九十一年度執字第二六四五五號強制執行卷宗、九十
    一年度促字第五三四七○號支付命令聲請事件卷宗、九十四
    年度繼字第八六九號拋棄繼承聲請事件卷宗核閱綦詳，是聲
    請人之主張堪信為真實。又查被繼承人甲○○之法定繼承人
    皆已依法拋棄繼承權經本院准予備查，且未準用民法第一千
    一百七十七條之規定選定遺產管理人，而被繼承人甲○○為
    聲請人之債務人，故聲請人以利害關係人之身分聲請選任被
    繼承人甲○○之遺產管理人，核與上開規定並無不合，應予
    准許。
四、按公示催告期限屆滿，無繼承人承認繼承時，其遺產於清償
    債權，並交付遺贈物後，如有剩餘，歸屬國庫；又按非公用
    國有財產以財政部國有財產局為管理機關，民法第一千一百
    八十五條、國有財產法第十二條分別定有明文。查本件被繼
    承人甲○○之法定繼承人均已依法拋棄繼承權經准予備查，
    復未準用民法第一千一百七十七條之規定選定遺產管理人，
    且經本院函詢被繼承人甲○○之配偶及子女，渠等均無擔任
    被繼承人甲○○之遺產管理人之意願，足徵被繼承人甲○○
    之原繼承人對被繼承人甲○○遺產之處置已漠不關心；又查
    被繼承人甲○○之遺產，倘無人承認繼承時，將於清償債權
    ，交付遺贈物後，歸屬國庫，為使被繼承人甲○○遺產之處
    置順利進行，本院認選任財政部國有財產局台灣南區辦事處
    台南分處為被繼承人甲○○之遺產管理人為適當。
五、依非訟事件法第一百五十七條，裁定如主文。
中    華    民    國    95    年    10    月    30    日
                  家事法庭    法  官  葉惠玲
以上正本係照原本作成
如對本裁定抗告須於裁定送達後10日內向本院提出抗告狀
中    華    民    國    95    年    10    月    30    日
                              書記官  鄭秀美


司法院資訊處製作；財團法人民間司法改革基金會備份。
